臺灣高等法院民事裁定
抗　告　人　中國石油股份有限公司
法定代理人　郭進財
上列抗告人因與相對人甲○○、戊○○、丙○○、乙○○、丁○
○間給付退休金差額事件 ，對於中華民國94年9月30日臺灣臺北
地方法院94年度勞訴字第79號裁定提起抗告，本院裁定如下：
    主  文
原裁定廢棄。
    理  由
一、抗告意旨略以：依民事訴訟法第238條之規定 ，原裁定既不
    經宣示，即應自抗告人收受送達之日即民國 (下同)94 年10
    月4日始生效力，而抗告人於同年月3日已向原法院繳納第二
    審上訴裁判費，抗告人之上訴自屬合法。又繳納裁判費並非
    上訴必要之程式，此觀民事訴訟法第441條規定自明 ，雖法
    院得不定期間命上訴人補正，惟仍應預留相當期間供上訴人
    繳納裁判費。本件於94年9月29日方屆滿上訴期間 ，而原法
    院於同年9月30日即做出駁回裁定 ，時間上未預留抗告人繳
    納裁判費之相當時間，對抗告人之上訴權益實質上產生不當
    限制。另抗告人於提起上訴後，曾向原法院收款處繳納裁判
    費，惟收款處人員卻以抗告人未收到原法院補繳裁判費之裁
    定為由，拒絕抗告人繳納裁判費；且抗告人亦曾向原法院書
    記官詢問如何繳納及繳納金額，但因仁股書記官開庭不在，
    其他書記官仍表示應於收到法院裁定後再行補繳，因抗告人
    無法順利繳款，以致延至94年10月3日方才繳納裁判費 ，爰
    請撤銷原裁定，以維抗告人之權益等語。
二、按提起民事第二審上訴，依民事訴訟法第77條之16規定應繳
    納裁判費，此為必須具備之程式。又上訴有應繳而未繳裁判
    費者，原第一審法院應定期間命其補正，如不於期間內補正
    者，原第一審法院應以裁定駁回之；但上訴人有律師為訴訟
    代理人，而未繳納裁判費者，原第一審法院得不定期間命其
    補正，即以裁定駁回之，民事訴訟法第442條第2項及民事訴
    訟法施行法第9條分別定有明文 ，司法院大法官會議釋字第
    179號亦著有解釋。原審依上開規定 ，以抗告人提起上訴業
    已委任律師為代理人，未繳納第二審裁判費，而逕以裁定駁
    回其上訴，固非無據。惟查：
  (一)按不宣示之裁定，應為送達；裁定經宣示後，為該裁定之法
    院、審判長、受命法官或受託法官受其羈束；不宣示者，經
    公告或送達後受其羈束 ，民事訴訟法第236條第1項、第238
    條前段分別定有明文。
  (二)原法院於94年10月4日送達原裁定予抗告人前 ，並未先行公
    告，有本院書記官製作之公務電話查詢紀錄表可稽 (見本院
    卷第13頁)，是原裁定係於94年10月4日送達抗告人時始發生
    羈束力。又本件抗告人於上訴之初，固未預納第二審裁判費
    ，惟抗告人已於原裁定送達前之94年10月3 日即繳納第二審
    裁判費，有臺灣臺北地方法院送存臺灣銀行公庫部支票清單
    及收據足憑 (見本院卷第7頁，及原法院卷第158頁)因台灣
    銀行支票，經代理國庫駐原法院之單位，予以收受，該支票
    亦已兌現，則抗告人既已於原法院駁回裁定送達生效前補正
    繳納第二審裁判費，自仍屬有效。從而，原法院裁定駁回抗
    告人上訴，自有未洽。抗告意旨指摘原裁定不當，求予廢棄
    ，為有理由。爰由本院廢棄原裁定，發回原法院更為適法之
    處理。
三、據上論結，本件抗告為有理由，裁定如主文。
中　　華　　民　　國　　94　　年　　11　　月　　30　　日
                  勞工法庭審判長法  官  黃騰耀
                                法  官  李媛媛
                                法  官  許文章
正本係照原本作成。
本裁定除以適用法規顯有錯誤為理由，並經本院許可外，不得再
抗告。如提起再抗告，應於收受後10日內委任律師為訴訟代理人
向本院提出再抗告狀。並繳納再抗告費新台幣1000元。
中　　華　　民　　國　　94　　年　　12　　月　　2 　　日
　　　　　　　　　　　　　　　　書記官  陳明俐
